# 非同控下初始投资成本及合并抵消问题

提问人：hexieyi715 时间：2020-02-10 14:21:28
B公司初始实收资本 1000 ，由股东C 100%控股。现A和C的投资协议约定：A公司通过增资扩股形式获取B公司80%的股权，取得B控制权。A需出资 5000 万元，其中 4000 万元计入B公司实收资本， 1000 万元计入B公司资本公积。
A公司于 2019 年 6 月 30 日先支付了 4500 万元，此时工商变更登记已完成，董事高管也都更换完毕并已派驻在B公司。
剩余 500 万元协议中只说待B公司投产后 10 日内支付，并未约定明确日期。
想请问一下陈老师几个点：
1 ）A公司先支付的 4500 万元在B公司的账面应该分摊入实收资本和资本公积还是先满足实收资本金额（协议未明确规定）
2 ）A公司单体报表里，长投的初始投资成本里是否应该把未出资的 500 万长投先做进去，另一头放往来？（如果要挂往来，B公司也要挂一个吗）
3 ）合并日是否可以认为是 6 月 30 日？还是应该认为是剩余 500 万支付完成日？
4 ）如果合并日是 6 月 30 日，且问题 2 中提及的未付的 500 万在AB层面都没挂账，那合并报表层面，A的合并成本和B公司的可辨认净资产公允价值应该怎么计算？（假设未注资前B的可辨认净资产FV是 2000 万）
盼望得到陈老师的解答，谢谢！感恩！

回答人：chenyiwei
1 、此问题应由双方股东约定，涉及到A未缴足出资期间的权益比例、表决权比例等问题。如果此前无明确约定，则建议由双方通过补充协议予以明确。
2 、如果虽然A尚未缴足出资，但已可按认缴出资比例享受完整的股东权利，则在A的自身报表中应将尚未缴纳的出资款 500 万元计入投资成本，同时确认负债。但B公司层面不能作出对应的处理，仍然只确认实际收到的出资款。
3 、取决于相关协议对A不缴纳剩余 500 万元可能承担的违约责任。如果剩余 500 万元的款项来源已经做好安排，后续支付无不确定性的，则鉴于“A公司于 2019 年 6 月 30 日先支付了 4500 万元，此时工商变更登记已完成，董事高管也都更换完毕并已派驻在B公司”，可以认为截至 6 月 30 日已取得对B公司的控制权。
4 、合并层面需对A、B的账务进行模拟调整，就该 500 万元，A增加长期股权投资成本和应付款项；B增加应收款项和权益，在此基础上进行合并抵销处理，即此时的少数股东权益按照假设全部出资完成后的净资产计算。